【裁判字號】    92,訴,415
【裁判日期】    920318
【裁判案由】    偽造有價證券等
【裁判全文】
臺灣臺中地方法院刑事判決                          九十二年度訴字第四一五號
    公  訴  人  臺灣臺中地方法院檢察署檢察官
    被      告  乙○○
右列被告因偽造有價證券等案件，經檢察官提起公訴 (九十一年度偵字第六五七０號
），本院判決如左：
    主      文
乙○○行使偽造之有價證券，處有期徒刑壹年，緩刑參年。
如附表所示之偽造支票壹紙沒收。
    事      實
一、乙○○於民國（下同）九十年十月初某日，在台中市○○區○○路二段二三三號
    其經營之六街口飯店，明知某不詳姓名之人所交付如附表所示之支票係屬偽造
    ，竟仍予以收受，嗣於同年十一月中旬某日，在台中市○○路與智惠街交叉路口
    ，將該支票背書後持以交付不知情之江進福，用以抵償所積欠之債務。迨於九十
    一年一月七日，經江進福前往華南商業銀行五權分行提示付款，為台中商業銀行
    交換票據時發覺係偽造而遭退票。
二、案經台中縣警察局豐原分局報請台灣台中地方法院檢察署檢察官偵查起訴。
    理      由
一、訊之被告乙○○固坦承於前開時地，將如附表所示之支票經背書後持以交付不知
    情之江進福，用以抵償所積欠之債務等情，核與證人江進福於警訊、偵查中證述
    之情節相符，然矢口否認有何行使偽造有價證券之犯行，辯稱：該支票係洪偉雄
    於九十年十月初某日，在台中市○○區○○路二段二三三號伊經營之六街口飯
    店交付伊抵債之用，並不知是偽造支票云云。惟查如附表所示之支票係遭他人偽
    造，其上印章乃以油墨噴墨而成，紙質亦屬粗糙等情，業據被害人甲○○於警訊
    、偵查中指述甚詳，並有如附表所示之偽造支票一紙附卷可查，則一般人應可辨
    識該支票為偽造。且如附表所示之支票係洪偉雄於前開時地交付被告抵債之用乙
    節，此經證人洪偉雄（其涉嫌偽造有價證券部分，另經檢察官不起訴處分確定）
    於警訊時所堅決否認，被告又無法提出其他具體事證以供本院查證，參以被告將
    該支票交付江進福時，既知經背書後交付以供擔保，若該支票果係洪偉雄交付被
    告抵債之用，何以被告未要求洪偉雄在該支票背面背書以資擔保兼供證明來源，
    尚與一般常情未合。足見被告於前開時地，明知某不詳姓名之人所交付如附表所
    示之支票係屬偽造，竟仍予以收受，嗣於前開時地，將該支票背書後持以交付不
    知情之江進福，用以抵償所積欠之債務，應無置疑。是被告所辯，無非事後卸責
    之詞，不足採信，事證明確，其犯行堪以認定。
二、按支票之性質為有價證券，核被告乙○○所為，係犯刑法第二百零一條第二項之
    行使偽造之有價證券罪。公訴意旨另以：被告乙○○收受某不詳姓名之人所交付
    如附表所示之偽造支票，因認被告犯有刑法第三百四十九條第一項之收受贓物罪
    嫌等語，惟按刑法上之贓物，係指因財產上之犯罪所取得之財物而言，如犯竊盜
    、詐欺、侵占等罪所得之物，始得稱為贓物（最高法院二十三年非字第三七號、
    四十一年台非字第三六號判例參照）。經查本件如附表所示之支票並非向被害人
    甲○○竊盜等所得再加以偽造，僅係以被害人甲○○名義偽造，自難認被告收受
    如附表所示之偽造支票，係屬收受贓物，因此部分公訴人認與前開論科部分有方
    法結果牽連之裁判上一罪關係，故不另為無罪之諭知。爰審酌被告犯罪之動機、
    目的、手段、所生危害及犯罪後態度等一切情狀，量處如主文所示之刑。查被告
    乙○○尚無前科，未曾受有期徒刑以上刑之宣告，有台灣高等法院被告全國前案
    紀錄表附卷可參，其因一時失慮，致犯本案，所犯情節尚非重大，經此偵審程序
    及科刑教訓，當知警惕，應無再犯之虞，本院認其所受刑之宣告，以暫不執行為
    適當，爰依法併予宣告緩刑三年，以勵自新。又如附表所示之偽造支票一紙，依
    法應予宣告沒收。
三、據上論斷，應依刑事訴訟法第二百九十九條第一項前段，刑法第二百零一條第二
    項、第二百零五條、第七十四條第一款，罰金罰鍰提高標準條例第一條前段，判
    決如主文。
中    華    民    國      九十二      年       三        月    十八    日
                                臺灣臺中地方法院刑事第三庭
                                        法  官  朱  光  國
右正本證明與原本無異。
如不服本判決，應於判決送達後十日內向本院提出上訴狀( 應附繕本 )，上訴於臺灣
高等法院臺中分院。
                                        書記官
中    華    民    國      九十二      年       三        月    二十一   日
刑法第二百零一條第二項：
行使偽造、變造之公債票、公司股票或其他有價證券，或意圖供行使之用，而收集或
交付於人者，處一年以上七年以下有期徒刑，得併科三千元以下罰金。
                                                                        Ｂ
附表：偽造支票
編號 發票人 付  款  人  金    額  發  票  日     票         號     背書人
                       （新台幣）
１   甲○○ 台中商業銀   貳拾萬元 九十一年一月  ＴＹＡ００二八三   乙○○
            行大雅分行            五日          六六


司法院資訊處製作；財團法人民間司法改革基金會備份。
